臺灣臺中地方法院刑事判決　　　　　　　　　　　　九十一年度訴字第一六三七號
　　公　訴　人　臺灣臺中地方法院檢察署檢察官
　　被　　　告　甲○○
　　　　　　　　乙○○
　　共　　　同
　　選任辯護人　黃英傑
右列被告因常業詐欺等案件，經檢察官提起公訴（九十一年度偵字第九三四六號），
本院判決如左：
    主  文
甲○○幫助意圖為自己不法之所有，以詐術使人將本人之物交付，處有期徒刑拾月；
又服用酒類，不能安全駕駛動力交通工具而駕駛，處有期徒刑貳月。應執行有期徒刑
拾月。
乙○○幫助意圖為自己不法之所有，以詐術使人將本人之物交付，處有期徒刑捌月。
    事  實
一、甲○○、乙○○均因暫時失業，賦閒在家，先後於民國九十一年四月二十二日、
    九十一年五月四日，透過自由時報彰投區人事綜合資訊分類廣告欄所刊登「送貨
    員、日薪二０００、工讀生可、備機、汽車駕照、0000000000、林先
    生」之廣告，獲知應徵送貨員之工作機會，而以0000000000號行動電
    話門號與姓名年籍不詳綽號「金毛」之成年男子取得聯繫後，經姓名年籍不詳綽
    號「金毛」之成年男子告知工作內容為投遞刮刮樂詐財郵件後，甲○○、乙○○
    明知以位於桃園縣桃園市○○○路四八號五樓「利興珠寶股份有限公司」為名之
    郵件，係屬刮刮樂詐財郵件，竟分別基於幫助刮刮樂詐騙集團以中獎通知行騙詐
    財之犯意，先後於九十一年四月底、九十一年五月中旬起，分別以每日新臺幣（
    下同）二千元、一千元之代價，應允受僱於姓名年籍不詳綽號「金毛」之成年男
    子，擔任投遞前開刮刮樂詐財郵件之工作後，即由甲○○駕駛其父親何順鎮所有
    、車牌號碼Ｒ六—二一五一號、引擎號碼四Ｇ八二Ｘ一一六八八三號、中華廠牌
    之綠色自小貨車，先行前往約定地點，向姓名年籍不詳綽號「金毛」之成年男子
    領取以「利興珠寶股份有限公司」為名之刮刮樂詐財郵件及當天酬勞後，搭載乙
    ○○及另一姓名年籍不詳之成年男子，隨即依照姓名年籍不詳綽號「金毛」之成
    年男子之指示前往基隆、苗栗、臺南新營及臺中縣市等地，乙○○及不詳姓名年
    籍之成年男子則負責利用當地之郵筒以投遞前開刮刮樂詐財郵件，每次投遞數量
    約一千至一千二百封，投遞方式為每五十封為一疊投遞一處郵筒，全部投遞完成
    後，再由甲○○購買當地之報紙一份回報姓名年籍不詳綽號「金毛」之成年男子
    以便確認郵件之投遞工作確實，甲○○投遞六次，獲利一萬二千元，乙○○投遞
    四次，獲利四千元，不詳姓名年籍之成年男子投遞二次，獲利二千元。
二、甲○○另明知服用酒類後不得駕駛動力交通工具，竟自九十一年五月十二日二十
    二時起至九十一年五月十三日凌晨一時止，在臺中市○○區○○街六六號三樓之
    一其住處，連續飲用高樑酒半瓶後，經稍事休息，酒意未消，仍滿身酒味，猶處
    於無法安全駕駛之微醺狀態，即於九十一年五月十三日六時許，駕駛前開車牌號
    碼Ｒ六—二一五一號自小貨車，前往臺中市○○路與向上路口，向姓名年籍不詳
    綽號「金毛」之成年男子領取前開以「利興珠寶股份有限公司」為名之刮刮樂詐
    財郵件後，即搭載乙○○在臺中市區不詳地點隨意行駛，以便利用沿途之郵筒投
    遞郵件，嗣於九十一年五月十三日六時三十分許，在臺中市○○路二二四號前，
    經該附近公寓大廈管理員胡泰平發現甲○○、乙○○沿途投遞不明郵件，行跡詭
    異，立即報警處理，員警據報後於九十一年五月十三日七時二十分許，在臺中市
    ○○路○段與大墩七街口，當場查獲甲○○、乙○○，並於甲○○所有之前開自
    小貨車上扣得姓名年籍不詳綽號「金毛」之成年男子所有交由甲○○、乙○○投
    遞之前開刮刮樂詐財郵件九十一封，並於九十一年五月十三日七時二十七分許，
    對甲○○進行酒精濃度測試結果，呼氣酒測值高達每公升０‧五七毫克；復於九
    十一年五月十三日十時五十五分許，在臺中市○○路○段一九九號之臺中市郵件
    處理中心，再扣得姓名年籍不詳綽號「金毛」之成年男子所有交由甲○○、乙○
    ○投遞之前開刮刮樂郵件一千一百十五封。
三、案經臺中市警察局第六分局報告臺灣臺中地方法院檢察署檢察官偵查起訴。
    理  由
一、訊據被告甲○○，對於右揭時地，於飲酒後酒意未消即駕駛前開自小貨車等情，
    業經於警詢、偵查及本院審理中坦認屬實，並有酒精濃度測試報告一份、臺中市
    警察局舉發違反道路交通管理事件通知單通知聯一份、刑法第一百八十五條之三
    案件測試觀察紀錄表一份、車籍作業系統—查詢認可資料一份在卷可稽，被告甲
    ○○自白供述與現有事證相符，應堪置信。至於被告甲○○、乙○○對於右揭時
    地，受僱於姓名年籍不詳綽號「金毛」之成年男子，負責投遞刮刮樂詐財郵件之
    工作以獲利等情，固不否認，核與證人胡泰平、何順鎮於警詢中所證述情節相符
    ，並有現場照片五張、自由時報彰投區人事綜合資訊分類廣告欄一份在卷足憑，
    且有扣案之刮刮樂詐財郵件一千二百零六封為證，惟矢口否認有何幫助詐欺之犯
    行，均辯稱：伊等事先並不知道投遞之郵件內容，係屬刮刮樂詐財郵件云云。經
    查：
    （一）刮刮樂詐財案件於臺灣現今社會上層出不窮，透過新聞媒體及報章雜誌之
          報導，應為一般普通智識之人所得分辨，對於不明住址、不明公司行號所
          寄發之郵件，收件者由郵件之封面記載，應能有所警覺，而本件以「利興
          珠寶股份有限公司」為名之刮刮樂詐財郵件，寄件人住址為桃園市○○○
          路四八號五樓，姑且不論該住址之真實性，單純以寄件人「利興珠寶股份
          有限公司」係位於桃園市之公司行號而言，何須大費周章透過他人南下至
          彰化、南投地區刊登廣告？並於臺中遞交投遞郵件？再要求被告甲○○、
          乙○○前往臺灣各地投遞？若係正常營運之公司行號，自不可能耗費無謂
          之費用為此宣傳工作，僅須於桃園市進行投遞即足，被告甲○○、乙○○
          對於前開悖於常情之怪異情狀，理當能充分知悉，卻未加以警覺，顯見被
          告甲○○、乙○○對於投遞郵件之內容係屬刮刮樂詐財郵件應有所知悉；
          又被告甲○○駕車載送被告乙○○，每日可得二千元之酬勞，而被告蘇嘉
          隆亦有一千元之酬勞，換算結果，若每日投遞一個月約有六萬元及三萬元
          之利益，以目前經濟不景氣之局面而言，單純駕車、投遞郵件即有六萬元
          及三萬元之代價，顯較一般從事正當勞動工作者所獲得之酬勞高出許多，
          且被告甲○○、乙○○每次投遞之信件，多達一千至一千二百封，其數量
          驚人，臺灣有何珠寶公司需要如此大量之傳銷廣告？又依據姓名年籍不詳
          綽號「金毛」之成年男子之指示，被告甲○○、乙○○必須前往各地之郵
          局，以每疊五十封之方式，分別投遞完成一千至一千二百封之郵件，若係
          正常郵件，何須限定地區、分別投遞？是以，由各種跡象顯示，被告何茂
          陽、乙○○縱不拆閱郵件，亦當能知悉投遞之郵件係屬刮刮樂詐財郵件之
          事實。
    （二）按詐欺罪之成立，須以意圖為自己或第三人不法之所有，以詐術使人將本
          人或第三人之物交付者為限。被告甲○○、乙○○對於投遞刮刮樂詐財郵
          件之行為，業經於警詢、偵查中及本院審理中坦認屬實，業如前述，惟刮
          刮樂詐騙集團之詐財方式，主要係利用一般人之一時貪念及僥倖心態，以
          印製中獎之刮刮樂詐財郵件，郵寄予不特定人，待收件者誤信自己幸運獲
          得意外之財，以撥打領獎專線，主動與刮刮樂詐騙集團聯繫之際，即由刮
          刮樂詐騙集團以繳交手續費或百分之十五稅金之名義或其他更優惠獎項之
          幌子，要求收件者匯撥相當數額之款項，藉以詐騙財物，依據現有事證，
          被告甲○○、乙○○僅係受僱於姓名年籍不詳綽號「金毛」之成年男子負
          責投遞刮刮樂詐財郵件，對於刮刮樂詐財集團之詐術行使、詐騙款項等並
          無參與之行為，更無犯意聯絡之可能性存在，況且，姓名年籍不詳綽號「
          金毛」之成年男子及本件刮刮樂詐財集團成員均無所獲，更難認定被告何
          茂陽、乙○○有何公訴人所指以常業詐欺之意圖及犯行，公訴人認被告何
          茂陽、乙○○係涉犯常業詐欺罪嫌，顯有未洽。被告甲○○、乙○○雖無
          以刮刮樂詐財之共同犯意，亦無實施詐欺取財罪之構成要件行為，惟對於
          姓名年籍不詳綽號「金毛」之成年男子所屬之刮刮樂詐財集團亦已提供有
          形之助力，被告甲○○、乙○○所為之行為，僅不足以成立常業詐欺之共
          同正犯，仍應成立詐欺罪之幫助犯。從而，被告甲○○、乙○○所辯不知
          情者，顯係事後卸責之詞，要難採信。本件事證已臻明確，被告甲○○、
          乙○○犯行，洵堪認定。
二、被告甲○○、乙○○分別基於幫助刮刮樂詐財集團行騙詐財之犯意，受僱代為投
    遞刮刮樂詐財郵件，核被告甲○○、乙○○所為，均係犯刑法第三百三十九條第
    一項之詐欺取財罪之幫助犯。公訴人認被告甲○○、乙○○係犯刑法第三百四十
    條之常業詐欺罪，經本院調查結果，認為被告甲○○、乙○○之行為，僅係構成
    刑法第三百三十九條第一項詐欺取財罪之幫助犯，業如前述，基於社會基本事實
    同一之前提下，本院爰予變更起訴法條，併此敘明。按幫助他人犯罪者，為從犯
    ；從犯之處罰，得按正犯之刑減輕之，刑法第三十條第一項前段、第二項分別定
    有明文。被告甲○○、乙○○幫助刮刮樂詐財集團行騙詐財之行為，爰依刑法第
    三十條第二項之規定，減輕其刑。又被告甲○○明知服用酒類後不得駕駛動力交
    通工具，竟於飲酒稍事休息，惟酒意未消，仍滿身酒味，猶處於無法安全駕駛之
    微醺狀態，駕駛前開自小貨車，核其所為，係犯刑法第一百八十五條之三之公共
    危險罪。被告甲○○所犯幫助詐欺取財罪及公共危險罪二者間，犯意個別，行為
    互殊，法益互異，應予分論併罰。爰審酌被告甲○○、乙○○因失業賦閒在家，
    亟需工作，以致助長刮刮樂詐財集團之犯行，危害被害民眾之財產安全，敗壞社
    會善良風氣，並因而觸犯刑典，且被告甲○○、乙○○犯罪後猶否認犯行，未見
    悔意，而被告甲○○飲酒駕車，自身之輕忽行為，有可能造成他人之生命、身體
    、財產之嚴重危害，惟被告甲○○犯罪後坦承犯行，尚知反省等一切情狀，分別
    量處如主文所示之刑，並就被告甲○○部分合併定其應執行之刑，以示懲儆。
三、扣案之刮刮樂詐財郵件一千二百零六封，係姓名年籍不詳綽號「金毛」之成年男
    子所有，交與被告甲○○、乙○○投遞所用之物，業經被告甲○○、乙○○供述
    在卷，扣案之刮刮樂詐財郵件既非被告甲○○、乙○○所有，自無從併予諭知沒
    收，附此敘明。
據上論斷，應依刑事訴訟法第二百九十九條第一項前段、第三百條，刑法第三十條第
一項前段、第二項、第一百八十五條之三、第三百三十九條第一項、第五十一條第五
款，罰金罰鍰提高標準條例第一條前段，判決如主文。
中      華      民      國      九十一      年      十    月    十八    日
                                臺灣臺中地方法院刑事第六庭
                                        法  官  巫淑芳
右正本證明與原本無異。
如不服本判決，應於送達後十日內向本院提出上訴狀 （須附繕本） ，上訴於台灣高等
法院台中分院。
                                        書記官
中      華      民      國      九十一      年      十    月    十八    日
附錄論罪科刑法條全文：
中華民國刑法第一百八十五條之三
服用毒品、麻醉藥品、酒類或其他相類之物，不能安全駕駛動力交通工具
而駕駛者，處一年以下有期徒刑、拘役或三萬元以下罰金。
中華民國刑法第三百三十九條
 (普通詐欺罪)
意圖為自己或第三人不法之所有，以詐術使人將本人或第三人之物交付者
，處五年以下有期徒刑、拘役或科或併科一千元以下罰金。
以前項方法得財產上不法之利益或使第三人得之者，亦同。
前二項之未遂犯罰之。
